【裁判字號】    92,上訴,558
【裁判日期】    920722
【裁判案由】    毒品危害防制條例
【裁判全文】
臺灣高等法院刑事判決                          九十二年度上訴字第五五八號
    上  訴  人
    即  被  告    乙○○
    共同指定辯護人  本院公設辯護人甲○○
右上訴人因違反毒品危害防制條例案件，不服台灣板橋地方法院九十年度訴字第一二
四三號中華民國九十一年十一月十五日第一審判決（起訴案號：台灣板橋地方法院檢
察署八十九年度偵字第一九七四二號、九十年度偵字第七八五四號）提起上訴，本院
判決如左：
    主  文
原判決關於被告乙○○部分撤銷。
乙○○公訴不受理。
其餘上訴駁回。
    事  實
一、丁○○前曾涉犯違反商標法、違反前麻醉藥品管理條例（現已修正為管制藥品管
    理條例）、違反藥事法、偽造文書、違反毒品危害防制條例等案件，其中於民國
    （下同）八十五年間，因違反前麻醉藥品管理條例案件，經臺灣臺北地方法院判
    處有期徒刑七月確定，同年間，復因違反藥事法案件，經臺灣臺北地方法院判處
    有期徒刑七月確定，二案並定其應執行刑為有期徒刑一年一月，迨八十六年間，
    再因違反前麻醉藥品管理條例案件，經臺灣臺北地方法院判處有期徒刑七月確定
    ，同年間，另因偽造文書案件，經臺灣臺北地方法院判處有期徒刑六月確定，其
    後，上開案件併執行之，自八十六年四月二十五日入監執行（刑期自八十六年四
    月十一日起算），迄八十八年三月二十九日因縮刑期滿執行完畢，詎猶不知悛悔
    ，先後於：
（一）八十九年四月間起至同年十月初止，與乙○○（已歿）共同意圖營利，並基於
      販賣第二級毒品安非他命之概括犯意聯絡，在臺北縣板橋地區，連續多次由丁○○與不詳買主接洽約定第二級毒品安非他命之交易時間、地點、價格等事項
      後，再由通知乙○○持彼等備置之第二級毒品安非他命赴約定地點交付予該等
      買主，每次交易數量為半台兩（如十八‧七五公克）至一台兩（即三七‧五公
      克）不等，價格為新臺幣（下同）五千元至一萬五千元不等，每月約交易三、
      四次。復於八十九年四月六日，承前同一意圖營利販賣第二級毒品安非他命之
      犯意，在臺北縣板橋市○○路附近，以一萬五千元之價格，將安非他命一台兩
      （即三七‧五公克），販賣予乙○○；迨同年十月十三日晚間八時許，復承同
      一概括犯意，在其臺北縣板橋市○○街二五巷五號三樓居所內，以約定一萬五
      千元價格之方式（尚未實際支付該筆交易價金），將安非他命一包（淨重三五
      ‧六公克），販賣予乙○○。又於八十九年十月初某日，承前同一概括犯意，
      與一真實姓名年籍不詳綽號「凱玲」之成年女子共同意圖營利，並基於販賣第
      二級毒品安非他命之犯意聯絡，在臺北縣板橋市○○○路與文化路交岔路口附
      近之某咖啡廳內，以二十五萬元之價格，向一真實姓名年籍不詳綽號「妹仔」
      之女子，販入第二級毒品安非他命一公斤，得手後，即持至其上開居所內，供
      販賣之用。
（二）八十八年十月間起至八十九年十月初止，基於轉讓第二級毒品安非他命之概括
      犯意，在其上開居所內及臺北縣板橋市○○路附近，連續多次無償提供第二級
      毒品安非他命予乙○○施用（乙○○施用第二級毒品安非他命部分，另由臺灣
      板橋地方法院檢察署檢察官偵辦）。
（三）八十九年九月間某日（起訴書誤載為八十九年十月初某日），在其上開居所內
      ，受一真實姓名年籍不詳綽號「小武」（起訴書誤載為「阿智」）請託，代為
      保管「小武」所有之第二級毒品大麻三包（淨重分別為十三‧二四公克、五‧
      四八公克、二三‧七五公克）及大麻煙五十四支（淨重計二一‧三三公克），
      而持有該等第二級毒品大麻，復於同年十月十三日晚間八時許，在該居所內，
      將其中第二級毒品大麻一包（淨重十三‧二四公克）交予乙○○保管，而由乙○○持有該等第二級毒品大麻。
嗣於八十九年十月十六日晚間七時三十分許，乙○○為警循線在上開丁○○居所樓下
查獲，並扣得其向丁○○購得並持有之上開第二級毒品安非他命一包（驗後淨重三四
‧六六三一公克─起訴書誤載為淨重三五‧六公克）及其受丁○○請託保管而持有之
上開第二級毒品大麻一包（淨重十三‧二四公克），乙○○旋向警方供述其毒品來源
為丁○○，並帶同警員赴上開居所內，查扣前開丁○○販入剩餘之分裝第二級毒品安
非他命十五包（驗後淨重計三七七‧六０公克─起訴書誤載為淨重計三八二‧八公克
）、丁○○受「小武」請託保管而持有之第二級毒品大麻二包（淨重五‧四八公克、
二三‧七五公克）及大麻煙五十四支（淨重計二一‧三公克）、供丁○○與乙○○販
賣第二級毒品安非他命所用之分裝袋一百四十五個及封口機一台，迄同日晚間十一時
許，丁○○返回上開居所樓下中庭花園，旋為查緝警員發現當場逮捕查獲。
二、案經臺北市政府警察局中正第一分局報請臺灣板橋地方法院檢察署檢察官偵查起
    訴。
    理  由
一、按被告死亡者，應諭知不受理判決，刑事訴訟法第三百零三條定有明文。經查，
    被告乙○○已於九十二年四月九日死亡，有台灣板橋地方法院檢察署相驗屍體證
    明書附捲可稽，應諭知不受理判決，原審對被告乙○○予以論罪科刑固非無見，
    惟被告乙○○於上訴後死亡，為原審所不及知，原判決此項尚有違誤之處，應由
    本院將原判決關於被告乙○○部分撤銷，並為公訴不受理之諭知。
二、訊據被告丁○○對於前揭持有第二級毒品大麻犯行，固坦承不諱，惟被告丁○○
    矢口否認有販賣及轉讓第二級毒品安非他命犯行，辯稱：伊並未販賣或轉讓第二
    級毒品安非他命予他人，係被告乙○○自行拿去施用，警方查扣之物品中，僅第
    二級毒品安非他命一包（淨重三八二‧八公克）係伊與「凱玲」合資購得供己施
    用剩餘物，其餘物品均為「凱玲」所有，並無販賣或轉讓第二級毒品安非他命之
    情事云云。經查：
（一）前揭事實欄一（一）、（二）所示被告丁○○與乙○○共同販賣及轉讓之犯罪
      事實，迭據乙○○於警訊時及偵查中供明在卷（參見偵查卷第九頁背面、第十
      頁、三七頁背面、第五一頁背面、第五二頁），且其於警訊時供述被告丁○○
      於本件查獲前約半個月，甫購入一公斤之第二級毒品安非他命，並分裝為每包
      一台兩（即三七‧五公克）販賣予他人等情，核與被告丁○○迭於警訊、偵查
      及本院訊問時供稱其於八十九年十月初某日，在臺北縣板橋市○○○路與文化
      路交岔路口附近之某咖啡廳內，以二十五萬元之價格，向一真實姓名年籍不詳
      綽號「妹仔」之女子，販入第二級毒品安非他命一公斤等客觀事態相符（參見
      偵查卷第六頁、五七頁背面、原審九十一年十月十五日訊問筆錄第二頁），嗣
      本件查獲之際，警方確自被告乙○○身上扣得重約一台兩之結晶體一包（驗後
      淨重三四‧六六三一公克─），並自被告丁○○居所內扣得大量之分裝結晶體
      十五包（驗後淨重計三七七‧六０公克）及分裝袋一百四十五個、封口機一台
      ，而該等結晶體經送請憲兵司令部刑事鑑識中心鑑驗結果，均屬第二級毒品甲
      基安非他命，復有臺北市政府警察中正第一分局查訪記錄表影本一份及憲兵司
      令部刑事鑑識中心九十年九月七日（九十）綱得字第一一六六二號鑑驗通知書
      一紙在卷足憑，參諸乙○○迄原審訊問時仍供陳：我是從去年四月開始住在板
      橋，那段時間丁○○是有請我送安非他命到他指定的地點給朋友施用，此外丁○○從八十八年十月間開始到八十九年十月，經常給我安非他命，每次都是我
      到他板橋市○○街及忠孝路租處等語（見原審卷第四十二頁），在在顯示乙○○上開供述內容確與事實相符，被告乙○○雖於原審審理及本院調查時翻稱其
      並未販賣安非他命，亦未曾向被告丁○○購買安非他命，且警訊時曾遭警刑求
      云云，惟被告乙○○對於上開販賣第二級毒品安非他命之事實，原於警訊時及
      偵查中供述綦詳，核其細節悉與客觀跡證相符，詎其於原審調查時突辯稱並未
      販賣安非他命，亦未向被告丁○○購買安非他命云云，嗣被告丁○○於本院調
      時時到庭後，更翻稱：「‧‧‧我從頭到尾沒有跟丁○○買過或拿過安非他命
      ，也沒有賣過，我用的安非他命都是『凱玲』的，我在警訊時‧‧‧是被警察
      逼的‧‧‧」云云（參原審九十一年十月十五日訊問筆錄第三頁），該等辯詞
      內容既與上開供述內容迴異，是否確與事實相符，殊非無疑，且被告乙○○於
      本件查獲翌日即八十九年十月十七日進入臺灣臺北看守所之際，除自述其左腋
      下肋骨遭警踢傷疼痛外，並未發現其身體有何等內外傷，有原審依職權調取之
      臺灣臺北看守所新收被告內外傷記錄表影本一在卷可查，且證人即警員丙○○
      於本院亦到庭證實係被告乙○○主動供出，並未對其刑求，此益徵被告乙○○
      此部分翻異前供所為之辯詞，純屬事後迴護自己及附和被告丁○○之舉動，自
      無從援為有利於彼等認定之依據，併此敘明。被告丁○○空言否認，則屬事後
      圖卸推託之詞，要無足採。
（二）前揭事實欄一（一）所示其中被告丁○○於八十九年十月初某日，在臺北縣板
      橋市○○○路與文化路交岔路口附近之某咖啡廳內，與「凱玲」合資以二十五
      萬元之價格，向一真實姓名年籍不詳綽號「妹仔」之女子，販入第二級毒品安
      非他命一公斤之客觀事態，業據被告丁○○於警訊、偵查及原審及本院訊問時
      供明在卷（參見偵查卷第六頁、五七頁背面、原審卷第八十頁、本院卷第七十
      四頁），核與乙○○於警訊時供述之內容相符（參見偵查卷第十頁背面），並
      有扣案之上開第二級毒品安非他命一包（驗後淨重三四‧六六三一公克）及分
      裝第二級毒品安非他命十五包（驗後淨重計三七七‧六０公克）可資佐證，被
      告丁○○雖辯稱該等安非他命係供其與「凱玲」自身吸用者云云，惟其購得該
      等安非他命後，迄本件為警查獲止，僅相隔短短數日，而警方嗣查扣之安非他
      命數量竟已不足四百公克，參諸被告丁○○當時確有販賣第二級毒品安非他命
      予乙○○及其他不詳人士等情，復已如上述，自堪認被告丁○○確有意圖營利
      而與「凱玲」共同販入該等第二級毒品安非他命之情事，其辯稱因自身施用而
      購買該等安非他命云云，顯屬事後圖卸推托之詞，要無足採。
（三）前揭事實欄一（三）所示之事實，業據被告丁○○於警訊時及原審審理時坦承
      不諱（參見偵查卷第六頁、原審卷第一二二頁），核與被告乙○○於警訊時及
      偵查中供述之情節相符（參見偵查卷第九頁、第五一頁背面），並有扣案之第
      二級毒品大麻三包（淨重分別為十三‧二四公克、五‧四八公克、二三‧七五
      公克）及大麻煙五十四支（淨重計二一‧三公克）可資佐證，堪信被告丁○○
      此部分自白確與事實相符，至被告丁○○於偵查中及原審初訊時雖辯稱其與該
      等扣案之大麻無關，且台北縣板橋市○○街二五巷五號三樓非伊所承租云云，
      查以雖然前開查獲地點據屋主己○○在本院到庭證實：係出租給戊○○（即被
      告所稱凱玲）等語，惟依被告與戊○○共同購入大量安非他命以觀，及被告乙○○所述被告丁○○轉讓安非他命地點每次是在板橋國泰街及忠孝街租住處等
      語，顯見被告丁○○與戊○○間關係甚為密切，且被告丁○○經常在該地點出
      入，故其所稱在屋內查扣物品非伊所有一節，顯屬事後圖卸推托之詞，且該等
      辯詞既與其於警訊時及原審審理時一致自白之內容完全相左，亦與乙○○就此
      部分供述之內容不符，自難認該等辯詞堪予採為有利認定之依據，併此敘明。
（四）綜上所述，本案事證已臻明確，被告丁○○犯行洵堪認定。
三、核被告丁○○所為，係犯毒品危害防制條例第四條第二項之販賣第二級毒品罪、
    同條例第八條第二項之轉讓第二級毒品罪、同條例第十一條第十一條第二項之持
    有第二級毒品罪。被告丁○○與乙○○間，及被告丁○○與成年女子凱玲間，各
    有犯意聯絡及行為分擔，各屬共同正犯，又被告丁○○先後多次販賣毒品及轉讓
    毒品安非他命，均時間緊接，犯罪構成要件相同，顯係基於概括犯意而為，應依
    刑法第五十六條規定論以一罪並加重其刑，被告丁○○持有第二級毒品安非他命
    之低度行為，應為其販賣及轉讓第二級毒品安非他命之高度行為所吸收，均不另
    論罪。所犯上開三罪間，犯意個別，行為互殊，應分論併罰。公訴人就被告丁○○所為如事實欄一（一）所示以一萬五千元價格，販賣安非他命一包（淨重三五
    、六公克）予被告乙○○之犯行部分，雖認係涉犯毒品危害防制條例第八條第二
    項之轉讓第二級毒品罪嫌云云，惟被告丁○○當時係以每公斤二十萬元之價格販
    入第二級毒品安非他命一節，已如上述，依此標準計算結果，其每台兩（即三十
    七‧五公克）之成本價格乃為九千三百七十五元，詎其竟以顯逾成本之價格（每
    台兩一萬五千元）出售第二級毒品安非他命予被告乙○○，自堪認其確有意圖營
    利而販賣第二級毒品安非他命予被告乙○○之情事，是公訴意旨認被告丁○○將
    第二級毒品安非他命「有價轉讓」予被告乙○○，乃有誤會，然其交付第二級毒
    品安非他命之基本社會事實仍屬同一，爰在同一起訴範圍內變更其起訴法條；又
    公訴意旨雖未就前開犯行部分起訴，惟該部分既與原起訴販賣論罪部分具有連續
    犯之裁判上一罪關係，依審判不可分原則，乃為起訴效力所及，併予審判。又被
    告丁○○曾於八十五年間，因違反前麻醉藥品管理條例案件，經臺灣臺北地方法
    院判處有期徒刑七月確定，同年間，復因違反藥事法案件，經臺灣臺北地方法院
    判處有期徒刑七月確定，二案並定其應執行刑為有期徒刑一年一月，迨八十六年
    間，再因違反前麻醉藥品管理條例案件，經臺灣臺北地方法院判處有期徒刑七月
    確定，同年間，另因偽造文書案件，經臺灣臺北地方法院判處有期徒刑六月確定
    ，其後，上開案件併執行之，自八十六年四月二十五日入監執行（刑期自八十六
    年四月十一日起算），迄八十八年三月二十九日因縮刑期滿執行完畢，有本院被
    告全國前案紀錄表一份在卷可憑，係為累犯，應依刑法第四十七條規定加重其刑
    （其中販賣第二級毒品及轉讓第二級毒品部分係遞加重）。
四、原審因認被告丁○○罪證明確，並引用毒品危害防制條例第四條第二項、第八條
    第二項、第十一條第二項、第十八條第一項前段、第十九條，刑法第十一條前段
    、第二十八條、第五十六條、第四十七條、第五十一條第五款之規定，並審酌被
    告丁○○為圖謀不法私利，竟連續販賣毒品營利，同時轉讓及持有毒品，非但助
    長毒品擴散戕害國民健康，更嚴重危害社會治安，此外，復參酌其犯罪之動機、
    目的、手段及犯罪後猶飾詞矯辯態度不佳等一切情狀，量處販賣毒品部分有期徒
    刑八年六月，轉讓部分有期徒刑八月，持有第二級毒品部分處有期徒刑四月。對
    於扣案如事實欄所載之第二級毒品安非他命一包（驗後淨重三四‧六六三一公克
    ）、第二級毒品安非他命十五包（驗後淨重計三七七‧六０公克）、第二級毒品
    大麻三包（淨重分別為十三‧二四公克、五‧四八公克、二三‧七五公克）及大
    麻煙五十四支（淨重計二一‧三公克），均係本案查獲之毒品，均依毒品危害防
    制條例第十八條第一項前段規定宣告沒收；扣案如事實欄所載之分裝袋一百四十
    五個、封口機一台，係供被告丁○○販賣第二級毒品安非他命所用之物，已如上
    述，爰依毒品危害防制條例第十九條第一項規定宣告沒收。另對於本件查獲之際
    ，警方雖一併自上開被告丁○○居所內扣得第一級毒品海洛英四包（驗後淨重七
    ‧五一公克）、安非他命吸食器一個、大麻捲煙紙卷三盒、捲煙器一個、搖頭丸
    二顆，並自被告丁○○身上扣得第一級毒品海洛英四包（驗後淨重０‧０三公克
    ）、第二級毒品安非他命一包（驗後淨重八‧０一六０公克），惟此部分毒品均
    係供被告丁○○自身施用一節，業據其堅陳在卷，且被告丁○○因此部分海洛英
    、安非他命及吸食器所涉之施用第一級毒品及施用第二級毒品案件，亦經原審另
    案判處罪刑暨對該等物品為沒收銷燬或沒收之諭知在案（參見卷附原審八十九年
    易字第四五六八號、九十年度訴字第五九五號刑事判決─均為電腦檢索列印本）
    ，原審不再重複就此部分查扣毒品及吸食器為沒收銷燬或沒收之諭知，又被告丁○○堅陳其本身並未施用第二級毒品大麻，亦與上述大麻捲煙紙卷及捲煙器無關
    ，原審迄查復無積極事證足資證明該等物品確為被告丁○○所有供彼等犯上開持
    有第二級毒品大麻罪所用之物，爰不予宣告沒收，又上開搖頭丸係被告丁○○自
    身施用後剩餘之第二級毒品，其因而所涉之施用第二級毒品犯行，業經前案判決
    確定，已詳如上述，從而，自難認該等搖頭丸與本案具有何等關連性，亦難認其
    為本案查獲之毒品，不予宣告沒收銷燬。被告丁○○犯前揭事實欄一（一）被告
    丁○○與乙○○共同販賣第二級毒品罪所得之財物，雖因被告丁○○自始否認犯
    行及乙○○未能精確指述彼等販賣之金額及次數，而無法具體計算其實際所得之
    價金總額，惟依乙○○供述情節中，關於計算該等價金總額之基礎部分觀之（自
    八十九年四月間起至同年十月初止，每月約交易三、四次，每次交易價格為五千
    元至一萬五千元不等─參見偵查卷第十頁、第五一頁背面、原審卷第四十二頁）
    ，被告丁○○犯上述販賣第二級毒品安非他命所得之價金數額至少為十一萬五千
    元（｛二十次〈其販賣時間歷時七個月，每月三次，二者相乘結果雖為二十一次
    ，惟其中至少有一次之買賣價金為一萬五千元，故該次須另行計算〉×五千元＝
    十萬元｝＋｛一萬五千元〈即前述須另行計算之買賣價金〉｝＝十一萬五千元）
    ，因認被告丁○○犯本案販賣第二級毒品罪之所得財物為現金十一萬五千元，爰
    依毒品危害防制條例第十二條第一項之規定，宣告連帶沒收之，如全部或一部不
    能沒收時，以彼等財產連帶抵償之，又被告丁○○犯前揭事實欄一（一）所示販
    賣第二級毒品罪予被告乙○○所得之財物，為一萬五千元（即前述乙○○給付之
    買賣價金），業據乙○○供述明確，爰依同條項規定宣告沒收之，如全部或一部
    不能沒收時，以其財產抵償之。經本院核原審對被告丁○○之認事用法及量刑俱
    無不合，被告上訴意旨猶執陳詞，否認犯行，為無理由，應予駁回。
五、公訴意旨另以：本件為警查獲之際，警方一併自上開被告丁○○居所內扣得第二
    級毒品搖頭丸二顆（含ＭＤＭＡ成分），因認被告丁○○涉有毒品危害防制條例
    第十一條第二項之持有第二級毒品罪嫌云云。惟案件曾經判決確定者，應諭知免
    訴之判決，刑事訴訟法第三百零二條第一款定有明文，又訴訟上所謂一事不再理
    之原則，關於實質上一罪或裁判上一罪，均有其適用，最高法院亦著有六十年度
    臺非字第七七號判例可資參照，查上開搖頭丸係被告丁○○於八十九年九月間施
    用後所剩餘之毒品一節，業據其於原審審理時供明在卷（見原審卷第一二四頁）
    ，而其先前連續於八十九年五月間至同年十月十五日施用第二級毒品之案件，業
    經台灣板橋地方法院於九十年一月五日以八十九年度易字第四五六八號刑事判決
    判處有期徒刑六月確定一節，復有該案刑事判決一份（電腦檢索列印本）及本院
    被告全國前案紀錄表一份附卷足憑，本案被告丁○○被訴此部分持有第二級毒品
    低度行為所涵攝之施用第二級毒品高度行為，與上開前案之施用第二級毒品犯行
    ，時間緊接，犯罪構成要件相同，所犯罪名同一，二者間顯具有連續犯之裁判上
    一罪關係，且被告丁○○此部分施用第二級毒品犯行又於該前案之實體確定判決
    宣示日前所為，自為該判決之既判力效力所及，而屬「案件曾經判決確定」者，
    揆諸前述說明，本應為免訴之諭知，惟公訴意旨既認此部分與原起訴論罪部分（
    被告丁○○持有第二級毒品大麻部分）具有想像上競合之裁判上一罪關係，爰不
    另為免訴之諭知。
據上論斷，應依刑事訴訟法第三百六十八條、第三百六十九條第一項、第三百六十四
條、第三百七十二條、第三百零三條第一項第五款，判決如主文。
本案經檢察官陳文琪到庭執行職務。
中      華      民      國    九十二    年     七      月    二十二     日
                              臺灣高等法院刑事第十六庭
                                    審判長法  官  許  增  男
                                          法  官  陳  孟  瑩
                                          法  官  周  煙  平
右正本證明與原本無異。
如不服本判決，應於收受送達後十日內向本院提出上訴書狀，其未敘述上訴之理由者
並得於提起上訴後十日內向本院補提理由書（均須按他造當事人之人數附繕本）。
                                          書記官  蕭  麗  珍
中      華      民      國    九十二    年      七      月    二十九    日
附錄：本案論罪科刑法條全文
毒品危害防制條例第四條第二項
製造、運輸、販賣第二級毒品者，處無期徒刑或七年以上有期徒刑，得併
科新台幣七百萬元以下罰金。
毒品危害防制條例第八條第二項
轉讓第二級毒品者，處六月以上五年以下有期徒刑，得併科新台幣七十萬
元以下罰金。
毒品危害防制條例第十一條第二項
持有第二級毒品者，處二年以下有期徒刑、拘役或新台幣三萬元以下罰金
。


司法院資訊處製作；財團法人民間司法改革基金會備份。
